臺灣臺北地方法院刑事判決　　　　　　　96年度易字第1968號
公　訴　人　臺灣臺北地方法院檢察署檢察官
被　　　告　甲○○
選任辯護人　林永勝律師
上列被告因妨害公務案件，經檢察官聲請簡易判決處刑（96年度
偵字第11262 號），本院認不宜以簡易判決處刑，改依通常程序
審理，本院判決如下：
    主  文
甲○○於公務員依法執行職務時，當場侮辱，累犯，處有期徒刑
參月，如易科罰金，以新台幣壹仟元折算壹日。
被訴公然侮辱部分公訴不受理。
    理  由
一、甲○○前於民國92年間，因偽造文書案件經本院於94年7 月
    8 日以94年度簡字第1331號判決判處有期徒刑4 月，嗣並確
    定，95年4 月24日易科罰金執行完畢。猶仍不知自我檢束，
    於96年5 月10日22時40分許，酒醉後搭乘乙○○所駕駛之車
    牌號碼3C－130 號營業小客車，行至台北市○○區○○街與
    遼寧街口時，竟以「幹你娘雞巴」之言語污辱乙○○，且拒
    絕支付車資新台幣100 元，經乙○○將車開至台北市政府警
    察局中山分局長安東路派出所報警處理（被訴公然侮辱部分
    ，業經乙○○撤回告訴，詳如下述），甲○○竟基於侮辱公
    務員之犯意，對於在前開派出所內依法執行職務之警員丙○○，當場以國語辱罵「幹你娘老機掰」、「操你娘的機八毛
    」、「這邊都是狗兒子」、「你娘機掰」、「幹你娘」、「
    操你媽的機八毛」、「操你媽的逼」、「我操你媽的王八蛋
    」、「他媽的」、「他神經病」等字句。
二、案經台北市政府警察局中山分局報請台灣台北地方法院檢察
    署檢察官偵查，聲請簡易判決處刑，本院認不宜以簡易判決
    處刑，改依通常程序審理。
    理  由
壹、有罪部分：
  一、程序部分：
      台灣台北地方法院檢察署檢察事務官於96年7 月6 日之勘
      驗筆錄，雖屬於被告以外之人於審判外之書面陳述的傳聞
      證據，經核仍為公務員職務上製作之紀錄文書，依刑事訴
      訟法第159條之4第1款之規定，應有證據能力。
  二、實體部分：
      (一)前開事實，業經被告甲○○於本院審理時坦承不諱，核
        與證人即前開派出所員警丙○○於本院審理時之證述相
        符，復有台灣台北地方法院檢察署檢察事務官之勘驗筆
        錄在卷可憑，足見被告前開自白與事實相符，應可採信
        。被告雖於本院審理時供稱：當時已經喝很多酒，那天
        如何上計程車，我也不知道，事後看影帶我才知道辱罵
        員警云云，然而，被告前開酒醉狀態乃係被告所自行招
        致，是以，如被告確因此而不能辨識其行為違法，或欠
        缺辨識行為之能力，甚或顯著減低該能力者，依刑法第
        19條第3 項之規定，亦不得據此為被告不罰或減刑之依
        據。基上，本件事證明確，被告前開當場侮辱依法執行
        職務公務員之犯行，堪以認定。
      (二)論罪科刑之理由：
        1.核被告所為，係犯刑法140條第1項之侮辱公務員罪。
        2.被告前於92年間，因偽造文書案件經本院於94年7 月
          8 日以94年度簡字第1331號判決判處有期徒刑4 月，
          嗣並確定，95年4 月24日易科罰金執行完畢，有台灣
          高等法院被告前案紀錄表在卷可稽，其於5 年之內，
          故意再犯本件有期徒刑以上之罪，核屬累犯，爰依刑
          法第47條第1項之規定，加重其刑。
        3.爰審酌被告於酒醉後，以不堪入耳之髒話辱罵依法執
          行職務之員警，其犯罪動機、目的、手段、所受之損
          害，犯罪後尚能坦承不諱，顯見已知悔悟之態度等情
          狀，量處如主文所示之刑，並諭知易科罰金之折算標
          準。
  三、公訴意旨另以被告前開辱罵員警丙○○行為部分尚犯有刑
      法第309 條第1 項之公然侮辱罪嫌云云，惟查該罪依刑法
      第314 條之規定須告訴乃論，而此部分並未據合法告訴，
      業據證人丙○○於本院審理時證稱明確，本應依刑事訴訟
      法第303 條第3 款之規定諭知公訴不受理，惟公訴意旨認
      此部分與前開論罪科刑部分有想像競合犯之裁判上一罪關
      係，爰不另為公訴不受理之諭知。
貳、公訴不受理部分：
  一、公訴意旨略以：被告甲○○於民國96年5 月10日22時40分
      許，搭乘告訴人乙○○所駕駛之車牌號碼3C－130 號營業
      小客車，行至台北市○○區○○街與遼寧街口時，竟以「
      幹你娘雞巴」之言語污辱告訴人乙○○，且拒絕支付車資
      新台幣100 元，經告訴人乙○○報警處理，因認被告甲○○涉犯刑法第309 條第1 項之公然侮辱罪嫌等語。
  二、按告訴乃論之罪，告訴人於第一審辯論終結前得撤回其告
      訴，又告訴經撤回者，應諭知不受理之判決，刑事訴訟法
      第238 條第1 項、第303 條第3 款分別定有明文。
  三、查本件告訴人乙○○告訴被告甲○○公然侮辱件，起訴書
      認係觸犯刑法第309 條第1 項之罪，依同法第314 條之規
      定，須告訴乃論。茲據告訴人乙○○於本院審理時當庭撤
      回告訴，依照首開說明，此部分爰不經言詞辯論，逕為諭
      知不受理之判決。
據上論斷，應依到事訴訟法第452 條、第284 條之1 、第303 條
第3 款、第307 條、第299 條第1 項前段、刑法第140 條第1 項
、第47條第1 項、第41條第1 項前段、刑法施行法第1 條之1，
判決如主文。
本案經檢察官張友寧到庭執行職務
中　　華　　民　　國　　96　　年　　9 　　月　　24　　日
　　　　　　　　　刑事第十六庭  法　官　蔡守訓
上正本證明與原本無異。
如不服本判決，應於判決送達後10日內向本院提出上訴狀（應抄
附繕本）。告訴人或被害人如對於本判決不服者，應具備理由請
求檢察官上訴，其上訴期間之計算係以檢察官收受判決正本之日
期為準。
                                書記官  張漪蕙
中　　華　　民　　國　　96　　年　　9 　　月　　26　　日
附錄論罪科刑之條文：
中華民國刑法第140條
（侮辱公務員公署罪）
於公務員依法執行職務時，當場侮辱，或對於其依法執行之職務
公然侮辱者，處6月以下有期徒刑、拘役或1百元以下罰金。
對於公署公然侮辱者亦同。
